【裁判字號】    98,勞訴,156
【裁判日期】    981211
【裁判案由】    給付資遣費等
【裁判全文】
臺灣臺北地方法院民事判決             98年度勞訴字第156號
原      告  乙○○
被      告  哲藝實業有限公司
法定代理人  甲○○
上列當事人間請求給付資遣費等事件，本院於中華民國98年11月
27日言詞辯論終結，判決如下：
    主      文
原告之訴及假執行之聲請均駁回。
訴訟費用由原告負擔。
    事實及理由
一、原告主張：
    原告自民國84年3月1日起受僱被告公司各門市擔任銷售人員
    ，每月薪資新臺幣（下同）3萬300元。詎被告於97年11月30
    日向原告表示，因已無力發放薪水而不再續聘原告，依勞動
    基準法（以下簡稱勞基法）第11條第2款事由，要求原告於
    當日離職，卻未給付原告資遺費及1個月平均工資之預告工
    資。按原告於97年11月30日前6個月之平均工資為3萬300元
    ，又原告自94年7月1日起採勞退新制，依勞退舊制被告應給
    付原告資遣費為30萬4316元【計算式：（25200×1+30300×
    5 ）÷6×（10+4/12）=304316】，依勞退新制被告應給付
    原告資遣費5萬1763元（計算式：30300×1.5+30300×0.5×
    5/12 =51763），上開資遺費共計35萬6079元。是被告欠資
    遣費及1個月預告工資，共計38萬6379元（計算式：356079+
    30300=386379）未付，爰依勞基法第16條第3項、第17條之
    規定提起本訴等語。並聲明：（一）被告應給付原告38 萬
    6379元及自98年3月20日起至清償日止，按年息5％計算之利
    息。（二）願供擔保請准宣告假執行。
二、被告則以：
    被告並未資遣原告，實係原告於97年11月30日向被告表示自
    願離職，被告並於當日給付原告薪資3萬元及紅包1萬5000元
    ，嗣原告竟於97年12月2日反悔，隨即提起本件訴訟，原告
    不得請求資遣費及預告工資等語置辯。並聲明：（一）原告
    之訴及假執行之聲請均駁回。（二）如受不利判決，願供擔
    保請准宣告免為假執行。
三、經本院與兩造整理本件不爭執事項如下（見本院卷第61頁背
    面、第67頁、第68頁背面）：
（一）原告自84年3月1日起受僱被告公司各門市擔任銷售人員，
      勞動契約約定月薪3萬300元。
（二）原告自97年12月1日起未再至被告公司上班。
（三）原告於97年11月30日前6個月之平均工資為3萬300元。
（四）原告自94年7月1日起採勞退新制。
（五）若原告主張有理由，不爭執資遣費為35萬6079元、預告期
      間工資為3萬300元。
四、經查，原告主張其自84年3月1日起受僱被告公司各門市擔任
    銷售人員被告於97年11月30日表示無力發放薪水而不再續聘
    原告，並以勞基法第11條第2款事由，要求原告當日離職，
    卻未給付資遺費35萬6079元及預告期間工資為3萬300元，被
    告則否認上情，並以前詞置辯，是本件爭點在於：原告係自
    行離職抑或被告對原告為終止勞動契約之意思表示？
（一）按雇主依第11條或第13條但書規定終止勞動契約者，其預
      告期間依左列各款之規定：３、繼續工作3年以上者，於
      30日前預告之；雇主未依第1項規定期間預告而終止契約
      者，應給付預告期間之工資；雇主依前條終止勞動契約者
      ，應發給勞工資遣費；再按勞工適用本條例之退休金制度
      者，適用本條例後之工作年資，於勞動契約依勞動基準法
      第11條、第13條但書、第14條及第20條或職業災害勞工保
      護法第23條、第24條規定終止時，其資遣費由雇主按其工
      作年資，每滿1年發給2分之1個月之平均工資，未滿1年者
      ，以比例計給，勞基法第16條第1項第3款、第3項、第17
      條、勞工退休金條例第12條第1項前段固有明文；惟按當
      事人主張有利於己之事實者，就其事實有舉證之責任，民
      事訴訟法第277條前段定有明文。又按民事訴訟如係由原
      告主張權利者，應先由原告負舉證之責，若原告先不能舉
      證，以證實自己主張之事實為真實，則被告就其抗辯事實
      即令不能舉證，或其所舉證據尚有疵累，亦應駁回原告之
      請求，最高法院74年度臺上字第913號裁判可資參照。
（二）本件原告主張被告於97年11月30日，以勞基法第11條第2
      款事由將之解僱，被告則以係原告於當日自請離職等語置
      辯，經查：被告所辯之事實，業據證人俞麗卿於本院審理
      中結證稱：原告之前是被告公司員工，被告公司出售雕刻
      品、原石、花瓶等物，賣場設在仁愛路3段福華飯店地下1
      樓商店街。伊於97年11月30日下午2點多到上開門市，店
      內僅伊與原告，伊向原告表示因景氣不好，生意難作，詢
      問原告是否願意減少薪資及休假，以便共渡難關，原告不
      同意，並稱做到今天就不做了，伊再向原告表示可否再做
      一段時間，可做到12月底，因為門市不知何時會關門，但
      原告拒絕，表示做到今天就要離開，完全沒有商量餘地，
      伊並未要求原告當天離職，而是希望原告可以接受減少薪
      資及休假，因被告公司雖經營困難，但並未馬上要關門，
      希望原告與公司共渡難關，並無解僱原告之意，反係原告
      說馬上就要離職，伊還反問原告景氣不好，找工作很困難
      ，原告稱不用擔心，很快可以找到新工作等語（見本院卷
      第67頁背面至68頁），兩造於97年12月31日在臺北市政府
      勞工局協調時，被告亦表示當時係告知原告因經營困難，
      欲與原告商量可否減薪以渡過難關，並無資遣意願，若原
      告同意，可再返回工作，並有勞資爭議案件協調會議紀錄
      在卷可稽（見本院98年度北勞調字第38號卷第8頁），反
      觀原告迄本院言詞辯論終結前，對於本件係被告為終止勞
      動契約意思表示之利己事實，並未舉證以實其說，足見被
      告辯稱並未於97年11月30日解僱原告，而係原告自請離職
      乙節，堪信為實。是以原告主張被告以勞基法第11條第2
      款事由解僱原告，應依同法第16條、第17條、勞工退休金
      條例規定，給付預告期間工資及資遣費共計38萬6379元云
      云，洵無足採。
五、綜上所述，原告主張被告於97年11月30日以勞基法第11條第
    2款事由終止兩造間勞動契約，應依同法第16條、第17條、
    、勞工退休金條例規定，請求被告給付資遺費資遣費及預告
    工資共計38萬6379元，及自98年3月20日起至清償日止按年
    息百分之5計算之利息，均無理由，應予駁回。又原告之訴
    既經駁回，其假執行之聲請亦失所附麗，應併予駁回。
六、本件事證已臻明確，兩造其餘攻擊防禦方法及舉證，核與判
    決結果無影響，爰不再一一論列，併予敘明。
七、據上論結，本件原告之訴為無理由，依民事訴訟法第78條，
    判決如主文。
中    華    民    國    98    年    12    月    11    日
                  勞工法庭    法  官  孫正華
以上正本係照原本作成。
如對本判決上訴，須於判決送達後20日內向本院提出上訴狀。
中    華    民    國    98    年    12    月    11    日
                              書記官  林秀娥

司法院資訊處製作；財團法人民間司法改革基金會備份。
